【裁判字號】    97,訴,3106
【裁判日期】    980204
【裁判案由】    損害賠償
【裁判全文】
臺灣臺中地方法院民事判決  97年度訴字第3106號
原      告  丙○○○
訴訟代理人  甲○○
被      告  乙○○
上列被告因詐欺案件，經原告提起請求損害賠償之附帶民事訴訟
（97年度豐簡附民字第10號），經本院刑事庭裁定移送前來，本
院於民國98年1月12日言詞辯論終結，判決如下：
    主      文
被告應給付原告新臺幣壹佰伍拾肆萬元，及自民國97年12月11日
起，至清償日止，按年息百分之五計算之利息。
原告其餘之訴駁回。
訴訟費用由被告負擔百分之八十五，餘由原告負擔。
本判決第一項原告勝訴部分，於原告以新台幣伍拾壹萬肆仟元為
被告供擔保後，得假執行。
原告其餘假執行之聲請駁回。
    事實及理由
一、原告主張：被告明知國內社會上層出不窮之詐騙集團或不法
    份子為掩飾其不法行徑，避免執法人員之追究及處罰，經常
    利用他人之存款帳戶掩人耳目，在客觀上可以預見一般取得
    他人帳戶使用之行徑，常與財產犯罪所需有密切關連，且此
    種不法行為屢經媒體大肆宣導，竟基於幫助詐欺之未必故意
    ，於民國（下同）97年1月30日前後間之某時，在台中市○
    ○路與太平路附近，將其所有在台灣中小企業銀行潭子分行
    開立之帳號00000000000號帳戶之存摺、印章、提款卡及密
    碼（下稱台灣中小企銀帳戶）、在台灣銀行潭子分行開立之
    帳號000000000000號帳戶之存摺、提款卡、印章及密碼（下
    稱台灣銀行帳戶）等資料，以新台幣（下同）1萬元之價格
    ，販賣與真實姓名、年籍不詳之詐騙集團成員男子（綽號「
    陳先生」），供該詐騙集團使用。而該詐騙集團取得被告前
    揭銀行帳戶後，即意圖為自己不法所有，於97年3月6日，撥
    打電話與丙○○○，冒稱健保局員工王雅惠，向原告謊稱其
    健保卡遭人盜用，玉山銀行信用卡遭盜刷1000多萬元，復有
    另名詐騙集團成員男子佯稱係檢察官，要求其至銀行領錢匯
    指定之帳戶等不實訊息，致原告陷於錯誤，在接獲電話後，
    即依該詐騙集團成員指示，自97年3月6日至3月10日止，陸
    續匯款4次共183萬5000元至其指定之帳戶，其中匯款3次共
    154萬元至乙○○之上開台灣中小企銀帳戶，致原告受有損
    害等語，並聲明：被告應給付原告183萬5000元，及自本起
    訴狀繕本送達被告翌日（即97年12月11日）起，至清償日止
    ，按年息百分之五計算之利息。並陳明：願供擔保請准宣告
    假執行。
二、被告到庭就其有出售帳戶予他人使用，以致原告受騙匯款
    154萬元入其帳戶之事實，固不爭執，惟以：其沒有能力一
    次賠償原告等語資為抗辯。並聲明：駁回原告之訴。
三、得心證之理由：
（一）本件原告主張之事實，業據原告提出匯款單三張為證，且
      經本院依職權調閱本院刑事庭97年度豐簡上字第1098號刑
      事卷宗，查核無誤，而被告對於其將上開台灣銀行帳戶等
      資料，以1萬元之價格，販賣與真實姓名、年籍不詳之詐
      騙集團成員男子（綽號「陳先生」），供該詐騙集團使用
      。而該詐騙集團取得被告前揭銀行帳戶後，即意圖為自己
      不法所有，於97年3月6日，撥打電話與丙○○○，冒稱健
      保局員工王雅惠，向原告謊稱其健保卡遭人盜用，玉山銀
      行信用卡遭盜刷1000多萬元，復有另名詐騙集團成員男子
      佯稱係檢察官，要求其至銀行領錢匯指定之帳戶等不實訊
      息，致原告陷於錯誤，在接獲電話後，即依該詐騙集團成
      員指示，自97年3月6日至3月10日止，陸續匯款4次共183
      萬5000元至其指定之帳戶，其中匯款3次共154萬元至乙○
      ○之上開台灣中小企銀帳戶，致原告受有損害之事實，亦
      不爭執。則被告雖非直接施用不法詐騙手段之人，然其所
      為已構成幫助詐欺之行為，實可認定。本件原告主張之事
      實，應堪採信。
（二）按因故意或過失，不法侵害他人之權利者，負損害賠償責
      任。數人共同不法侵害他人之權利者，連帶負損害賠償責
      任﹔不能知其中孰為加害人者，亦同。造意人及幫助人，
      視為共同行為人，民法第184條第1項前段、第185條定有
      明文。又數人因共同過失不法侵害他人之權利者，依法應
      負連帶賠償責任，苟各行為人之過失均為其所生損害之共
      同原因，即所謂行為關連共同，亦足成立（最高法院66年
      台上字第2115號判例參照）。惟按共同侵權行為，於行為
      人相互之間固不以意思聯絡為必要，但行為人仍須有侵權
      之行為，且其行為與損害之間須有相當因果關係，始應同
      負侵權行為損害賠償責任；按民事上之共同侵權行為，必
      須各行為人之故意或過失行為，均為其所生損害之共同原
      因，始足成立。又各行為人就其行為須有故意或過失，以
      及該行為與損害間須有相當因果關係，俱為構成侵權行為
      所不可或缺之要件，如其中一人祇要欠缺其一，不但其侵
      權行為無由成立，尤無成立共同侵權行為之餘地（最高法
      院84年度台上字第798號判決參照）。原告主張於7年3月6
      日至3月10日止，陸續匯款4次共183萬5000元至施詐者所
      指定之帳戶，其中匯款僅有3次共154萬元至乙○○之上開
      台灣中小企銀帳戶，另29萬5000元至賴正偉之帳戶，被告
      與賴正偉均為上開詐騙集團之幫助犯，然本件被告僅為幫
      助犯而非正犯，且就被告所為之幫助行為，就原告匯款予
      賴正偉之部分損害，並非損害發生之共同原因，亦無相當
      因果關係，因此，被告所負賠償責任者，應僅限於原告匯
      入本案被告帳戶內之現金者為限，而不及於原告匯入賴正
      偉帳戶內之款項。原告主張被告應就原告匯款予賴正偉帳
      戶內之款項，亦應負賠償責任，並非有據。
四、綜上，原告依據侵權行為之法律關係請求被告給付154萬元
    及自起訴狀繕本送達翌日（即97年12月11日）起，至清償日
    止，按年息百分之五計算之利息，為有理由，逾此部分之請
    求，為無理由，應予駁回。
五、原告陳明願供擔保聲請宣告假執行，就其勝訴部分，核無不
    合，爰酌定相當擔保金額宣告之。至原告敗訴部分，其假執
    行之聲請亦失其依據，應併予駁回。
六、訴訟費用負擔及假執行宣告之依據：民事訴訟法第79條、第
    390第2項。
中    華    民    國    98    年    2    月    4     日
                  民事第四庭    法  官  王金洲
正本係照原本作成。
如對本判決上訴，須於判決送達後20日內向本院提出上訴狀。
中    華    民    國    98    年    2    月     4    日
                                書記官  王麗麗


司法院資訊處製作；財團法人民間司法改革基金會備份。
